最高法院刑事判決　　　　　　　　　　　　　　　九十一年度台上字第一三三六號
　　上　訴　人
　　即 自訴 人　丙○○○
　　上　訴　人
　　即　被　告　乙 ○ ○
　　　　　　　　甲 ○ ○
右上訴人等因丙○○○自訴被告等背信等罪案件，不服台灣高等法院中華民國九十一
年一月九日第二審更審判決（九十年度重上更(三)字第二三五號，自訴案號：台灣新竹
地方法院八十四年度自字第九八號），提起上訴，本院判決如左：
　　主  文
上訴駁回。
　　理  由
按刑事訴訟法第三百七十七條規定：上訴於第三審法院，非以判決違背法令為理由，
不得為之。是提起第三審上訴，應以原判決違背法令為理由，係屬法定要件。且必須
依據卷內資料為具體之指摘，並足據以辨認原判決已具備違背法令之形式，始屬相當
。本件原判決認定上訴人即自訴人丙○○○與上訴人即被告乙○○、甲○○於民國八
十二年三月五日簽訂合夥契約書，由自訴人出資新台幣（下同）五百五十萬元，被告
等二人各出資四百五十萬元，合夥在新竹縣湖口鄉湖口村湖口五十五之一號開設台安
汽車旅館。嗣因經營不順，彼三人乃於同年十月二十三日訂立協議書，約定渠等得以
九百九十萬元至一千零十萬元之價格將該旅館經營權讓渡予他人，若未能於三個月內
將經營權讓出，則由其三人依甲○○、乙○○、丙○○○之順序各經營一年，迄至頂
讓出為止。依該協議書之約定，渠等覓人頂受均應本諸善意，為全體合夥人最大之利
益為之，其彼此間互有為他人處理事務之委任關係存在。乃被告等二人竟意圖為自己
不法之利益，故意不告知自訴人，私自於八十三年十月二十七日，與李秀月（下稱李
女）簽立權利讓渡書，將該合夥旅館之經營權，以二百九十六萬元之代價轉讓予李女
經營十一年，得款由其二人均分，致生損害於自訴人之權益等情。因而撤銷第一審關
於背信部分無罪之判決，改判論處被告等共同為他人處理事務，意圖為自己不法之利
益，而為違背其任務之行為，致生損害於本人之利益罪刑。已敘明右揭背信事實，業
據自訴人指訴綦詳，核與證人李女、陳慶鍊證述情節相符，並有合夥契約書、協議書
及權利讓渡書影本各一份在卷可稽。而被告等亦坦承因與自訴人合夥經營前揭旅館不
順，乃訂立協議書擬轉讓他人經營。其後伊等私自將該旅館十一年之經營權轉讓予李
女，得款二百九十六萬元由伊二人平分等情不諱足見自訴人指訴非虛，應堪採信。查
被告等與自訴人合夥經營旅館，因業務不順而另立協議書，約定以前述代價及條件轉
讓予他人經營，並約明在未轉讓他人之前，由其三人依序輪流各經營一年，迄經營權
讓出時為止；其等依上揭協議書之約定，彼此互有為他人處理事務之委任關係存在。
雖被告等辯稱：伊等所讓渡者僅為其二人輪流經營之年份，並不包括輪由自訴人經營
部分云云。惟查被告等讓渡予李女之經營權年限，係連續十一年之期間；而其等於簽
約時並未表明僅就輪由其等經營之年份而讓渡。且被告等與李女簽立之權利讓渡書內
，亦未註明其等所主張之上述讓渡範圍。況依被告等與自訴人簽立之協議書第四條觀
之，渠等三人輪流各經營一年，僅至經營權讓出時為止，被告等既已讓渡於他人經營
，即無各自輪流經營一年之可言。是被告等所辯，自非可信。查被告等與自訴人彼此
間既互有為他人處理事務之委任關係存在，則被告等覓人頂受時，自應本諸善意，為
全體合夥人謀取最大之利益為之，不得有損及自訴人利益之行為。乃被告等竟意圖為
自己不法之利益，故意隱瞞自訴人，私自以較協議書約定為低之代價，將該旅館經營
權轉讓予李女，且將讓轉所得二百九十六萬元私自朋分，自訴人分文未得，顯有損害
自訴人之權益，渠等所為自難辭背信之罪責；為其所憑之證據及認定之理由。並以被
告等雖均否認背信，所辯：伊等將前述旅館經營權讓與李女經營十一年，係該期間中
輪由其二人經營之年份，並不影響自訴人之權益云云；以及證人邱文莉、吳成勇二人
於發回前原審所稱：被告等係將其等輪流經營之年份讓渡予李女云云，如何係卸責及
迴護之詞，而不足憑採，亦均於理由內一一詳加指駁及說明。原判決又以自訴意旨另
稱：被告等將該旅館經營權讓與李女後，擅將該旅館內之物品搬走，認被告等另涉犯
刑法第三百三十六條第二項之業務侵占罪云云。惟訊據被告等均否認有上揭侵占犯行
。證人陳能強亦證稱：乙○○並未指示伊搬走該旅館之物品；李女接手經營該旅館時
，伊只取回其個人使用之物，並未搬走其他物品等語。李女亦證稱：伊僅看到陳能強
載走衛生紙，未見其搬走其他東西等語。而李女之婆婆陳玉燿雖證稱：伊看到有人到
旅館後面小房屋搬東西云云。然復稱：因當時其孫子在吵，伊不知係何人所搬走，亦
未注意搬走何物等語綦詳；均不足以證明被告等有侵占該旅館物品之行為。又自訴人
於原審雖提出李女書具之賓館財產遺失表一份為證；然據李女於原審陳稱：該財產遺
失表中所列放影機、吸塵器、監視器、錄放影機及二十吋電視機等物，係自訴人清點
時叫伊寫上去的，伊並未看到陳能強搬走何物等語；則該財產遺失表自不足以作為不
利於被告等之認定。至陳能強縱有載走該旅館內刮鬍刀、衛生紙、香皂、牙刷及牙膏
等消耗物品，然此係該旅館輪由乙○○經營時所購買之物品，尚非屬合夥之物品，難
以據此認定被告等有侵占該旅館物品之事實。此外，復查無證據足以證明被告等有何
業務侵占犯行，自應認尚不能證明被告等此部分犯罪，因而維持第一審就此部分諭知
被告等均無罪之判決，而駁回自訴人在第二審就此部分之上訴，亦已敘明其證據取捨
及得心證之理由綦詳。核其所為之論斷及說明，俱與卷內資料相符，從形式上觀察，
原判決並無調查未盡、理由不備或理由矛盾等違法情形。自訴人上訴意旨略以：被告
等侵占該合夥旅館物品，已據李女詳列賓館財產遺失表一份為證，原審未予詳查，遽
認不能證明被告等犯罪，自有不當。又被告等犯背信罪所得高達二百九十六萬元，且
犯後均無悔意，原判決僅量處罰金各一萬元，顯屬輕縱云云。被告等上訴意旨略以：
伊等僅將其二人各自輪流經營之年份讓與李秀月，並未將輪由自訴人經營部分一併轉
讓，已據證人吳成勇、邱文莉證述在卷，原判決不予採信，顯有不當。又與李女簽立
讓渡書時，甲○○並不在場，係請邱文莉代簽，其對本件讓渡內容並不知情，自無犯
罪可言云云。惟查證據之取捨及事實之認定，為事實審法院之職權，倘其採證認事並
不違背證據法則，並已於理由內說明其證據取捨及得心證之理由者，自不得任意指為
違法。查原判決就其如何認定被告等均有前揭背信犯行，已敘明其所憑之證據及認定
之理由綦詳。且原判決並就被告等所辯：渠等僅將輪由其等經營之年份讓與李女，並
未將輪由自訴人經營之部分一併讓與云云，以及證人邱文莉、吳成勇二人所為前揭附
合被告等之詞，如何均不足憑採，已於理由內詳加論敘說明；至甲○○雖未於簽立前
述讓渡書時在場，然其既委請邱文莉代簽，其效力自與本人簽立無異。被告等上訴意
旨，並未具體指摘原判決有如何違背法令之情形，徒執陳詞，任意就原審採證認事職
權之適法行使，漫為指摘，自非適法之第三審上訴理由。又自訴人雖指訴被告等有前
揭侵占犯行，並於原審提出李女書具之賓館財產遺失表一份為證。然原審對於此部分
已詳加調查，並就其何以認為尚不能證明被告等有前揭侵占犯行，以及自訴人所提出
之上述財產遺失表何以不足以作為不利於被告等之認定，均已於判決理由內詳加論敘
說明，難謂有何違法情形。此外，原判決審酌自訴人在被告等將該旅館讓渡予李女之
次月即時發覺，而被告等事後亦與李女解除讓渡契約，自訴人之損失尚非鉅大等一切
情狀，在法定刑度範圍內科處被告等各罰金一萬元，並諭知易服勞役之折算標準，經
核於法尚無違誤。自訴人上訴意旨並未具體指摘原判決此項量刑有何違背法令之情形
，單純就科刑之輕重為爭執，亦非適法之第三審上訴理由。綜上，本件上訴意旨均非
依據卷內資料具體指摘原判決有何違背法令之情形，徒就原審採證認事職權之適法行
使，以及原判決已明確認定詳細說明之事項，漫指為違法，並仍就單純事實及科刑輕
重為爭執，自不足據以辨認原判決已具備違背法令之形式，依上說明，其等上訴均為
違背法律上之程式，應併予駁回。
據上論結，應依刑事訴訟法第三百九十五條前段，判決如主文。
中      華      民      國    九十一    年      三      月     十四     日
                              最高法院刑事第六庭
                                  審判長法官  吳  雄  銘
                                        法官  池  啟  明
                                        法官  石  木  欽
                                        法官  郭  毓  洲
                                        法官  吳  三  龍
      右正本證明與原本無異
                                              書  記  官
中      華      民      國    九十一    年      三      月     十八     日
